臺灣板橋地方法院民事判決　九十一年度訴字第二四四六號
　　原　　　告　台灣水泥股份有限公司台北水泥製品廠
　　法定代理人　甲○○
　　法定代理人　乙○○
　　訴訟代理人　張國輝
右當事人間請求給付貨款事件，本院判決如左：
    主      文
被告應給付原告新台幣伍拾柒萬肆仟捌佰玖拾參元，及自民國九十一年十一月十三日
起至清償日止按年息百分之五計算之利息。
訴訟費用由被告負擔。
本判決於原告以新台幣壹拾玖萬元供擔保後，得假執行。但被告如於假執行程序實施
前以新台幣伍拾柒萬肆仟捌佰玖拾參元預供擔保後，得免假執行。
    事      實
甲、原告方面：
一、聲明：求為判決如主文所示，並陳明願供擔保請准宣告假執行。
二、陳述：被告於民國九十年六月二十八日與原告簽訂預拌混凝土訂貨合約書，向原
    告購買預拌混凝土，原告隨即陸續出貨至被告所承攬之桃園縣新屋鄉永安漁港海
    堤工程工地，總計貨款為新台幣（下同）一百八十九萬四千八百九十三元，惟被
    告僅支付一百三十二萬元，尚有五十七萬四千八百九十三元未付，屢經催討仍未
    給付，爰依據買賣之法律關係請求被告給付如訴之聲明所示之金額，及自起訴狀
    繕本送達翌日起至清償日止按年息百分之五計算之法定遲延利息。
三、證據：提出預拌混凝土訂貨合約書、統一發票存根聯六張為證。
乙、被告方面：
一、聲明：求為判決駁回原告之訴及其假執行之聲請，並陳明如受不利判決願供擔保
    請准宣告免予假執行。
二、有關原告訴狀中提及與被告訂有預拌混凝土之訂貨合約書、及所開立之發票，惟
    查被告從未收受原告交付之預拌混凝土之貨品，依據民事訴訟法第二百七十七條
    之規定，當事人主張有利於己之事實，就其事實有舉證之責任，而原告亦未舉證
    交付貨品之憑證，所為本件起訴自無理由。且被告於九十年間承攬桃園縣新屋鄉
    永安漁港海堤九十年度水閘門疏浚工程，並發包予訴外人葉旺施作，工地現場所
    需之一切費用，亦由訴外人葉旺統一向協力廠商訂購，並支付款項，而本件工程
    於九十一年一月份完工，被告與訴外人葉旺之程款項，亦由葉旺陸續匯整單據向
    原告結清工程款，又原告於起訴狀所載係被告向原告訂購貨品，而原告從訂貨至
    今未向被告請領過任何款項，因此被告並未積欠原告任何款項，原告為本件給付
    貨款之訴難認有理由。
    理      由
一、本件原告起訴主張：被告於九十年六月二十八日與原告簽訂預拌混凝土訂貨合約
    書，向原告購買預拌混凝土，原告隨即陸續出貨至被告所承攬之桃園縣新屋鄉永
    安漁港海堤工程工地，總計貨款為一百八十九萬四千八百九十三元，惟被告僅支
    付一百三十二萬元，尚有五十七萬四千八百九十三元未付等語。被告則以：被告
    從未收受原告交付之預拌混凝土之貨品，且被告於九十年間承攬桃園縣新屋鄉永
    安漁港海堤九十年度水閘門疏浚工程後，發包予訴外人葉旺施作，工地現場所需
    之一切費用，亦由訴外人葉旺統一向協力廠商訂購，並支付款項，而本件工程於
    九十一年一月份完工，被告與訴外人葉旺之程款項，亦由葉旺陸續匯整單據向原
    告結清工程款，原告為本件給付貨款之訴難認有理由云云，資為抗辯。
二、被告抗辯其所承攬桃園縣新屋鄉永安漁港海堤工程，已轉包予葉旺施作，葉旺持
    系爭六紙統一發票（即原證二）向被告請款，被告已直接給付予葉旺，並由葉旺
    簽發票據交付原告用以支付貨款，惟前開票據遭退票致原告不獲兌現，及桃園縣
    永安漁港海堤工程已於九十一年一月份完工之事實，業據原告所不爭執，自堪信
    原告係將五十七萬四千八百九十三元之預拌混凝土貨品交付予葉旺，並因葉旺所
    簽發之票據退票而無法收回貨款。原告雖主張：兩造間就系爭預拌混凝土交易有
    簽訂買賣契約云云，惟已經被告否認在案，觀諸原告所提出訂貨合約（詳原證一
    ）之記載，被告之訂貨總價僅為七千五百元，與系爭六紙統一發票之金額無一相
    符，顯非係為系爭預拌混凝土交易而簽訂，核原告此部分之主張，顯屬無據，不
    足採信。被告既未向原告訂購系爭預拌混凝土貨品，是本件之爭點厥被告應否對
    原告負表見代理人之授權人責任。
三、按由自己之行為表示以代理權授與他人，或知他人表示為其代理人而不為反對之
    表示者，對於第三人應負授權人之責任，民法第一百六十九條前段定有明文。復
    按「上訴人明知朱某等表示為其代理人，以其名義訂購系爭貨物，而未為反對之
    表示，致被上訴人信以為上訴人公司所購買，將檢收校對單及統一發票上買受人
    記載為上訴人，並將貨物送至上訴人工廠交付。按諸民法第一百六十九條規定，
    系爭貨物縱非上訴人所買，上訴人亦應負授權人之責任」、「上訴人謂李敏雄借
    用其名義向上開國民小學承攬教室工程，縱然屬實，上訴人既同意將其名義借予
    李敏雄使用於前，復又將李敏雄於六十八年十月間向被上訴人訂購之鋼筋價金十
    七萬三千八百八十元，以由被上訴人開立買受人為上訴人之統一發票申報稅捐，
    登載帳冊，支付李敏雄於後。被上訴人於六十八年十一月間，再因李敏雄之訂購
    ，而將系爭鋼筋送至該工地，其價金依民法第一百六十九條規定，上訴人仍應負
    責」、「被上訴人明知白照貴以其名義訂購系爭貨物，統一發票上記載買受人為
    被上訴人，並將貨物送至被上訴人所承包之南投轉播站工程工地交付，系爭貨物
    縱非被上訴人所買，被上訴人是否不負授權人之責任，即非無疑」，最高法院七
    十年台上字第一０四一號判例、七十一年度台上字第一五四號判決、八十四年台
    上字第一二一七號判決分別著有明文可稽。
四、經查訴外人葉旺係以被告名義向原告訂購預拌混凝土貨品，有原告提出之統一發
    票六紙在卷足憑，前開六紙統一發票之日期分別為九十年六月三十日、同年七月
    九日、同年七月十三日、同年七月二十三日、同年七月二十九日、同年八月二十
    三日，葉旺數度持前開統一發票向被告請款，衡情被告應已知悉葉旺以被告名義
    告原告訂貨，非但未為反對之意思表示，反而收受前開統一發票作為付款予葉旺
    之憑證，已據被告自認無訛，且原告之送貨地點又係被告承攬之桃園縣新屋鄉永
    安漁港海堤工程工地，揆諸前揭說明，系爭預拌混凝土貨品縱非被告所買，其價
    金依民法第一百六十九條規定，被告仍應負責。
五、從而，原告依據買賣之法律關係，請求被告給付如主文所示之金額與法定遲延利
    息，為有理由，應予准許。又兩造均陳明願供擔保請准為假執行與免予假執行之
    宣告，經核並無不合，爰酌定相當之擔保金，准許之。
六、結論：原告之訴為有理由，依民事訴訟法第七十八條、第三百九十條第二項、第
    三百九十二條，判決如主文。
中　　　華　　　民　　　國　　九十一　　年　　 十二　　 月　　 十八　　 日
                                臺灣板橋地方法院民事第三庭
~B法　　　官　何君豪
右為正本係照原本作成
如對本判決上訴，須於判決送達後廿日內向本院提出上訴狀
中　　　華　　　民　　　國　　九十一　　年　　 十二　　 月　　 十八　　 日
~B法院書記官　蕭興南
